【裁判字號】    96,交聲,1123
【裁判日期】    970117
【裁判案由】    聲明異議
【裁判全文】
臺灣高雄地方法院交通事件裁定        96年度交聲字第1123號
原處分機關  高雄市政府交通局
異  議  人  高昇交通有限公司
代  表  人  甲○○
上列異議人因違反道路交通管理處罰條例案件，對於高雄市政府
交通局於民國96年10月29日所為之處分（高市府交裁字第裁32-U
00000000號）聲明異議，本院裁定如下：
    主  文
原處分關於施以道安講習部分撤銷。
其餘異議駁回。
    理  由
一、異議意旨略以：異議人即受處分人高昇交通有限公司所有車
    號067-XF號營業小客車，於民國96年6 月15日19時37分許，
    由乙○○駕駛，在高雄市○○路○○道，因闖越平交道之違
    規事由，經照相採證後，為警逕行舉發，嗣原處分機關即依
    道路交通管理處罰條例第54條第1 款規定，裁處異議人罰鍰
    新台幣（下同）9,000 元，並施以道安講習。惟當時正值交
    通尖峰時刻，乙○○駕駛上開車輛沿承德路直行欲通過該平
    交道右轉翠華路，而號誌燈顯示紅燈可右轉，乙○○乃慢速
    通過車輛靜止線，於行至柵欄前時，平交道警鈴突然響起，
    眼見車輛已接近鐵軌，又位於柵欄下方，且柵欄距靜止線相
    距幾米，故選擇快速通過該處，避免緊急停車，發生危險，
    故於通過時，遭照相機拍照闖越平交道，然乙○○當下之選
    擇，乃是正常駕駛人之正確判斷，並無違規之故意，爰依法
    聲明異議，請求撤銷原處分云云。
二、按汽車駕駛人，駕車在鐵路平交道，不遵守看守人員之指示
    ，或遮斷器開始放下，或警鈴已響、閃光號誌已顯示，仍強
    行闖越者，處6,000 元以上12,000元以下罰鍰，道路交通管
    理處罰條例第54條第1 款定有明文。又汽車駕駛人之行為，
    經以科學儀器取得證據資料證明其行為違規者，得逕行舉發
    ；逕行舉發，應記明車輛牌照號碼、車型等可資辨明之資料
    ，以汽車所有人為被通知人製單舉發；而受舉發違反道路交
    通管理事件之受處罰人，認為受舉發之違規行為應歸責他人
    者，應於舉發違反道路交通管理事件通知單應到案日期前，
    檢附相關證據及應歸責人相關證明文件，向處罰機關告知應
    歸責人，處罰機關應即另行通知應歸責人到案依法處理，逾
    期未依規定辦理者，仍依本條例各該違反條款規定處罰，同
    條例第7 條之2 第1 項第7 款、第4 項、第85條第1 項亦規
    定甚明。
三、經查：
（一）異議人所有車號067-XF號營業小客車，於96年6 月15日19
      時37分許，由乙○○駕駛，在高雄市○○路○○道，因闖
      越平交道之違規事由，經照相採證後，為警逕行舉發之事
      實，為異議人於異議狀上所不爭，並經證人乙○○到院證
      述確有此情，且有舉發通知單及採證照片各1 份在卷可稽
      。異議人雖以前揭情詞置辯，惟對此，舉發機關即內政部
      警政署鐵路警察局第三警務段業已函覆：本段設置於高雄
      市○○路○○道之微電腦自動照相機運作正常，於平交道
      警鈴響起、閃光號誌顯示8 秒、遮斷器啟動後，始拍攝違
      規車輛，依據採證照片2 張，車號067-XF號營業小客車於
      平交道警鈴已響、閃光號誌已顯示10.7秒（第2 張照片顯
      示11.9秒）後，仍闖越平交道（時速19公里）等語甚明，
      此有該警務段96年10月9 日鐵三警行字第09600004132 號
      書函1 份附卷可參，則上開車輛於警鈴響起、閃光號誌顯
      示8 秒後，仍闖越平交道，其違規事實，至為明確，異議
      人辯稱當時車輛位於柵欄下方，為避免緊急停車，發生危
      險，始快速通過云云，並不可採；況參以當時該車駕駛人
      乙○○於本院所稱：車子尚未通過柵欄時，於柵欄前方，
      警鈴響起，我陷於車陣中，直覺要趕快駛離，又因當時交
      通比較亂，所以只能慢慢前進，無法很快通過該處等語，
      則車輛駛至平交道柵欄前方時，警鈴既已響起，即無繼續
      前進通過平交道之理，且當時車潮擁擠，車速緩慢，並無
      何緊急停車致生危險之情事，乙○○未停車等候，仍慢慢
      駕車前進通過平交道，其違規闖越平交道，甚為顯然，益
      見異議人所辯，無可採信，本件違規事實，洵堪認定。
（二）又本件違規事實，係舉發機關依上開處罰條例第7 條之2
      第1 項第7 款、第4 項規定，根據採證照片，以車輛登記
      所有人即異議人為處罰對象而逕行製單舉發，異議人固於
      舉發通知單所載96年9 月24日應到案日期前，以交通違規
      陳述單向處罰機關陳述意見，表示不服，惟並未陳明本件
      違規之實際駕駛人為何人，亦未檢附相關證據及應歸責人
      相關證明文件，向處罰機關告知應歸責人，迄至向本院聲
      明異議時，始於異議狀記載駕駛人為乙○○，則原處分機
      關依上開處罰條例第85條第1 項規定，仍以車輛所有人即
      異議人為處罰對象而為本件裁決，並未裁決處罰實際駕駛
      人乙○○，並無違誤。然而，本件受處罰人為法人，並非
      自然人，無從施以道安講習之處罰，故原處分除裁處異議
      人罰鍰9, 000元外，就應施以道安講習部分，容有不當，
      本件異議雖無理由，惟原處分既有上開不當之處，自應由
      本院將原處分關於施以道安講習部分撤銷，並駁回異議人
      其餘異議之聲明。
四、依道路交通案件處理辦法第19條、第20條，裁定如主文。
中    華    民    國    97    年    1     月    17    日
                  交通法庭  法  官  周宛瑩
以上正本，係照原本作成，證明與原本無異。
如不服本裁定應於送達後5日內向本院提出抗告狀。
中    華    民    國    97    年    1     月    18    日
                                書記官  彭帥雄


司法院資訊處製作；財團法人民間司法改革基金會備份。
